臺灣宜蘭地方法院刑事判決
111年度易字第33號
公  訴  人  臺灣宜蘭地方檢察署檢察官
被      告  陳冠倫


上列被告因詐欺案件，經檢察官提起公訴（110年度偵緝字第497
號），被告因於本院準備程序中就被訴事實為有罪之陳述，經告
知簡式審判程序之旨並聽取檢察官、被告之意見後，本院合議庭
裁定改依簡式審判程序審理，茲判決如下：
    主    文
陳冠倫幫助犯詐欺取財未遂罪，累犯，處有期徒刑貳月，如易科
罰金，以新臺幣壹仟元折算壹日。
未扣案犯罪所得新臺幣陸仟元沒收之，於全部或一部不能沒收或
不宜執行沒收時，追徵其價額。
    犯罪事實
一、陳冠倫為成年人，依其社會生活經驗、智識程度及一般社會
    通見，應能預見提供行動電話門號予不詳之人，極可能使不
    詳之人利用其所申辦之行動電話門號從事詐欺取財等財產犯
    罪行為，竟為獲取新臺幣（下同）六千元之報酬，即基於縱
    若不詳之人利用其所提供之行動電話門號遂行詐欺取財犯行
    ，亦不違反其本意之不確定幫助故意，於民國一百零九年八
    月十一日十時三十分許前之某日某時許，在不詳地點，將其
    申辦之中華電信行動電話門號0000000000（下稱本案門號）
    之SIM卡，以六千元之價格售予不詳之人而容任不詳之人得
    以任意使用本案門號作為向他人詐欺取財之工具。嗣不詳之
    人於同年月十一日十時三十分許，以本案門號去電向吳鐵山
    詐稱為友人張耀鴻並向之借款，致使吳鐵山陷於錯誤而於同
    日十一時二十四分許，在臺北市○○區○○○路○段○○○號之臺北
    大龍峒郵局匯款新臺幣（下同）五萬元至不詳之人指定之盧
    寶猜（涉犯詐欺取財等案件，業經臺灣基隆地方檢察署以10
    9年度偵字第6282號、109年度偵字第7252號為不起訴處分確
    定）開立之臺灣中小企業銀行帳戶（帳號00000000000），
    然該帳戶因遭警示而無法匯入，不詳之人始未能取得詐騙款
    項。
二、案經吳鐵山告訴及新北市政府警察局瑞芳分局報告臺灣基隆
    地方檢察署呈請臺灣高等檢察署檢察長核轉臺灣宜蘭地方檢
    察署檢察官偵查起訴。
    理    由
一、上開犯罪事實，業據被告陳冠倫於本院準備程序及審理時坦
    承不諱，且經證人即告訴人吳鐵山於警詢證述綦詳，復有警
    製金融機構聯防機制通報單、受理詐騙帳戶通報警示簡便格
    式表及本案門號通聯調閱查詢單、告訴人匯款之郵政跨行匯
    款申請書、臺灣中小企業銀行國內作業中心一百零九年八月
    三十一日一０九忠法查密字第CU62997號書函所附之盧寶猜帳
    戶（帳號00000000000）之交易明細在卷可稽，經核胥與被
    告自白情詞相符，堪認被告之自白是與真實相符而可採信。
    本件事證已臻明確，被告犯行洵足認定，應予依法論科。
二、按行為人對於構成犯罪之事實，預見其發生而其發生並不違
    背其本意者，以故意論，刑法第十三條第二項定有明文，此
    於學理上稱為不確定故意或間接故意。次按幫助犯之成立，
    係以幫助之意思，對於正犯資以助力而未參與實行犯罪構成
    要件之行為，故行為人主觀上認識被幫助者正欲從事犯罪或
    係正在從事犯罪，而其行為足以幫助他人實現犯罪構成要件
    者，即具有幫助故意（最高法院一百零一年度台上字第三七
    九七號判決意旨參照）。又向電信機構申辦之行動電話門號
    ，係針對個人社會交流目的而予以使用，具有強烈之屬人性
    ，攸關個人社會身分往來及電話費繳付等細節，專有性甚高
    ，除非本人或與本人具密切親誼關係者，難認有何正當理由
    可率然交予他人使用，稍具通常社會歷練與經驗之一般人亦
    有妥為使用，防止被他人冒用之認知，縱偶因特殊情況須將
    行動電話門號交予他人，亦必深入瞭解該人之可靠性與用途
    ，蓋若遭不詳之人恣意使用，極易遭持用作為財產相關之犯
    罪工具，此乃一般人日常生活經驗與通常之事理。兼以邇來
    利用行動電話人頭門號遂行詐騙之事屢見不鮮，從事詐欺之
    人經由行動電話人頭門號佯以購物付款方式設定錯誤、中獎
    、退稅、家人遭擄、信用卡款對帳、提款卡密碼外洩、疑似
    遭人盜領存款、友人缺錢、勒贖電話等事由，詐騙被害人使
    之誤信為真而依指示操作轉出款項至人頭帳戶再加提領之手
    法，製造犯罪斷點，使警方難以追查而掩飾、隱匿犯行之情
    事，業經政府多方宣導，並由媒體反覆傳播，是依一般人通
    常之知識、智能及經驗，均已詳知向陌生人購買、承租或其
    他方法取得行動電話門號者，多係欲藉該行動電話門號從事
    不法行為，並藉此隱匿去電者之真實身分而製造犯罪行為斷
    點藉以逃避警方追查，故為避免自身申辦之行動電話門號遭
    不法行為人利用作為詐財及洗錢之工具，已屬一般生活所易
    於體察之常識。查被告以六千元售出本案門號時，業已二十
    三歲且有工作，要非年幼無知或毫無社會經驗與智識之人，
    是其對於不詳之人利用行動電話人頭門號遂行詐騙犯罪型態
    及應避免自身申辦之行動電話門號遭不詳之人利用作為詐財
    之工具等情，理應有所知悉，是其猶將本案門號售予真實姓
    名年籍不詳且毫不相識之人使用，容任不詳之人得以任意利
    用本案門號供作不法使用，堪認其主觀上對於其所出售之本
    案門號可能遭利用作為實行詐欺取財已有所預見，縱其不確
    知購入本案門號之對象及犯罪行為之具體內容，惟其既有預
    見其所售出之本案門號有遭不詳之人作為詐取財物之可能，
    仍執意將本案門號售予不詳之人，自對不詳之人恣意使用本
    案門號從事詐欺有容任或任之發生之心態，主觀上具有幫助
    詐欺之不確定故意，當甚明確。綜上，本件事證已臻明確，
    應予依法論科。
三、告訴人吳鐵山遭使用本案門號之不詳之人來電施用詐術陷於
    錯誤後，雖匯款五萬元至不詳之人之盧寶猜開立之臺灣中小
    企業銀行帳戶（帳號00000000000），然該帳戶因遭警示而
    無法匯入等情，見卷附警製金融機構聯防機制通報單及臺灣
    中小企業銀行國內作業中心一百零九年八月三十一日一０九
    忠法查密字第CU62997號書函所附之盧寶猜帳戶（帳號00000
    000000）之交易明細即明，是不詳之人雖已對告訴人施用詐
    術，但未能取得詐騙款項，行為自屬未遂。是核被告陳冠倫
    之所為，係犯刑法第三十條第一項前段、第三百三十九條第
    三項、第一項之幫助犯詐欺取財未遂罪，並依刑法第二十五
    條第二項予以減輕其刑。公訴意旨未查告訴人遭詐騙之款項
    因盧寶猜開立之上開帳戶因遭警示無法匯入而認被告所為係
    犯幫助詐欺取財罪，容有誤會，然基本事實既屬同一且無礙
    被告之防禦權行使，本院自得併予審究。附此敘明。
四、查被告陳冠倫前因妨害公務案件，經本院以一百零四年度簡
    字第七五五號判決判處有期徒刑三月確定，復因違反毒品危
    害防制條例，經本院以一百零五年度易字第五七號判決判處
    有期徒刑三月確定。嗣上開二罪再經本院以一百零五年度聲
    字第八一三號裁定定應執行有期徒刑五月確定，一百零六年
    二月二十三日易科罰金執行完畢等情，有臺灣高等法院被告
    前案紀錄表存卷足考，是其於有期徒刑執行完畢後五年內，
    故意再犯有期徒刑以上之本罪，依刑法第四十七條第一項規
    定為累犯。惟依司法院釋字第七七五號解釋所闡釋之意旨，
    構成累犯者苟不分情節，基於累犯者有其特別惡性及對刑罰
    反應力薄弱之立法理由，一律加重最低本刑，將可能致生行
    為人所受之刑罰超過其所應負擔罪責之情而不符罪刑相當原
    則，故本院斟酌其前案紀錄及其他刑法第五十七條所列事項
    ，認其所犯上揭前案之犯罪型態、罪質、犯罪情節均與本件
    迥異，是被告雖於上開前案執行完畢後五年內再為本件犯行
    ，然依卷內事證，尚難認其具有特別之惡性或對刑罰反應力
    特別薄弱之情，故無依刑法第四十七條第一項加重法定最低
    本刑之必要，爰不予加重其刑。併此記明。
五、審酌被告陳冠倫可預見任意提供行動電話門號予不詳之人，
    將間接助長從事詐欺之人詐騙他人財產犯罪，造成無辜民眾
    受騙而受有金錢損失，竟漠視此危害發生之可能性而將本案
    門號售予不詳之人，使不詳之人得以用於遂行詐騙犯罪，造
    成告訴人陷於錯誤而匯款，嚴重危害交易秩序與社會治安，
    所為非是，並兼衡其已坦承犯行，國中畢業之教育程度，未
    婚，臨時工為業之生活態樣暨犯罪動機、目的、手段與告訴
    人雖遭詐騙但未遭受財產損失等一切情狀，爰依法量處如主
    文所示之刑，併諭知易科罰金之折算標準。
六、按犯罪所得，屬於犯罪行為人者，沒收之。前二項之沒收，
    於全部或一部不能沒收或不宜執行沒收時，追徵其價額。刑
    法第三十八條之一第一項前段、第三項分別定有明文。次按
    任何人都不得保有犯罪所得，為基本法律原則，犯罪所得之
    沒收或追徵，在於剝奪犯罪行為人之實際犯罪所得（原物或
    其替代價值利益），使其不能坐享犯罪之成果，以杜絕犯罪
    誘因，可謂對抗、防止經濟、貪瀆犯罪之重要刑事措施，性
    質上屬類似不當得利之衡平措施，著重所受利得之剝奪。查
    被告陳冠倫係將本案門號以六千元之價格售予不詳之人如前
    述，揆諸上開法條規定及說明，其所獲取之六千元，當屬犯
    罪所得，雖未扣案，仍應併予宣告沒收之，並於全部或一部
    不能沒收時，追徵其價額。
據上論斷，應依刑事訴訟法第二百七十三條之一第一項、第二百
九十九條第一項前段，判決如主文。
本案經檢察官吳志成到庭執行職務。 　　
中　　華　　民　　國　　111 　年　　4 　　月　　1 　　日
                  刑事第五庭法  官  陳嘉年
以上正本證明與原本無異。
如不服本判決應於收受本判決後20日內向本院提出上訴書狀，並
應敘述具體理由。若未敘述理由者，應於上訴期間屆滿後20日內
向本院補提理由書狀（均須按他造當事人之人數附繕本）。
                            書記官  林慶生
中　　華　　民　　國　　111 　年　　4 　　月　　6 　　日
附錄本案論罪科刑條文全文
刑法第339條第1項、第3項
意圖為自己或第三人不法之所有，以詐術使人將本人或第三人之
物交付者，處5年以下有期徒刑、拘役或科或併科50萬元以下罰
金。
前二項之未遂犯罰之。